【裁判字號】    91,簡上,57
【裁判日期】    920506
【裁判案由】    清償借款
【裁判全文】
臺灣彰化地方法院民事判決  九十一年度簡上字第五七號
    上  訴  人  甲○○
    送達代收人  丁○○
    被上訴人    丙○○
    訴訟代理人  乙○○
右當事人間請求清償借款事件，上訴人對於中華民國九十一年四月二日本院彰化簡易
庭九十一年度彰簡字第四０號第一審判決提起上訴，本院判決如左：
    主      文
上訴駁回。
第二審訴訟費用由上訴人負擔。
    事      實
甲、上訴人方面：
  一、聲明：求為判決
    （一）原判決廢棄。
    （二）被上訴人應給付上訴人新台幣（下同）一十一萬元，及自第一審準備書狀
          繕本送達之翌日起至清償日止，按年息百分之五計算之利息。
    （三）第一、二審訴訟費用由被上訴人負擔，並願供擔保請准宣告假執行。
  二、陳述：除與第一審判決記載相同者，茲予引用外，並補述略稱：
    （一）被上訴人需錢孔急，而以電話威脅恐嚇上訴人，要求上訴人必須支借款項
          予被上訴人，上訴人迫於無奈才借錢給被上訴人，借錢時是被上訴人與其
          父一起來借的，被上訴人來求說要替他父親紓困，所以才借錢給被上訴人
          。被上訴人庭呈之工程承攬契約書所載定作人為慶帝建設有限公司（下稱
          慶帝公司），契約書第五條約定：「計價於實作計算」，然被上訴人並未
          提出其父乙○○實作工程及款項為何，空言爭執係對上訴人請求給付工程
          款，應無理由，且乙○○與上訴人並無工程款糾紛，故系爭款項確為消費
          借貸，且有匯款單為證，如要上訴人舉證兩造間消費借貸意思表示一致，
          似顯失公平。
    （二）另慶帝公司將坐落雲林縣大埤鄉○○段土地及建物移轉予乙○○或乙○○
          指定之人，即以買賣價金抵償工程款，另乙○○因遲延工程進度，有二棟
          建物因違約問題遭地主陳坤生、廖春棟過戶抵違約金，又慶帝公司賣予訴
          外人廖欽助之建物，買賣價金除部分扣抵工程款外，餘款由乙○○收受抵
          工程款完畢，被上訴人所指本件為支付予訴外人乙○○之工程款云云，係
          何所指，應由其舉證，而慶帝公司為求地主能將三戶房屋之基地過戶給慶
          帝公司法定代理人薛龍木指定之人，需雇工修繕房屋建設工程，因乙○○
          已欠泥水工張進添工資，故被上訴人及其父乙○○與上訴人到薛龍木家中
          商量，上訴人就簽了一張發票日民國八十八年五月十日面額八萬元之支票
          給乙○○去付給張進添，上訴人只是將支票借給乙○○週轉，到期應由許
          石柱將票款存入，然該支票嗣後退票，上訴人又開了一張八萬五千元的本
          票持向執票人贖回上開支票註銷，後來乙○○向執票人贖回八萬五千元的
          本票，即向上訴人威脅稱要以該本票向地下錢莊借錢，故被上訴人即來求
          上訴人，上訴人乃匯款本件借款一十一萬元給被上訴人。原審認定被上訴
          人所辯尚非無據，似嫌草率，蓋慶帝公司與乙○○之間法律關係，與上訴
          人與被上訴人間之法律關係，不相牽涉，且上訴人係匯款予被上訴人而非
          乙○○，而上訴人僅為任慶帝公司法定代理人一小段期間，嗣慶帝公司法
          定代理人變更為薛龍木，故慶帝公司與乙○○間工程款均與上訴人無涉。
          更何況乙○○迄未採取法律行動追討所謂工程款，足認被上訴人所辯非真
          ，原審之推理有違經驗法則及論理法則。
三、證據：除引用原審提出之證據外，並提出收據一件、支票明細表一件、支票五件
    、退票理由單二件、借據二件、存證信函三件、取款憑條一件、匯款申請書一件
    、本票一件、支付命令一件、本票裁定一件、確定證明書二件、工程承攬契約書
    一件、土地登記簿謄本一套、建築改良物登記簿謄本一套（以上均影本）、錄音
    帶一捲及譯文一件等為證，並聲請訊問證人薛龍木。
乙、被上訴人方面：
一、聲明：求為判決如主文所示。
二、陳述：除與第一審判決記載相同者，茲予引用外，並補述略稱：
    上訴人所匯款含系爭一十一萬元在內之五十萬元，是上訴人要給付給訴外人乙○
    ○之工程款。
三、證據：除引用原審提出之證據外，並提出判決一件、借據附記說明一件、收據一
    件、本票二件（均影本）為證。
丙、法院方面：
    本院依聲請訊問證人薛龍木。
    理      由
一、上訴人於原審起訴主張上訴人於八十九年一月間交付借款一十一萬元予被上訴人
    ，惟經催討被上訴人仍未清償，故基於消費借貸關係提起本訴等語；被上訴人則
    辯稱：上訴人所匯系爭一十一萬元，是上訴人要給付給訴外人乙○○之工程款等
    語。
二、按當事人主張有利於己之事實者，就其事實有舉證之責任，民事訴訟法第二百七
    十七條定有明文；又按民事訴訟如係由原告主張權利者，應先由原告負舉證之責
    ，若原告先不能舉證，以證實自己主張之事實為真實，則被告就其抗辯事實即令
    不能舉證，或其所舉證據尚有疵累，亦應駁回原告之請求。而消費借貸，當事人
    約定一方移轉金錢或其他代替物之所有權於他方，而他方以種類、品質、數量相
    同之物返還之契約。當事人主張有金錢借貸關係存在，須就其發生所須具備之要
    件即借貸意思表示互相一致負舉證之責任，若僅證明有金錢之交付，未證明借貸
    意思表示互相一致者，尚不能認為有金錢借貸關係存在。經查：上訴人主張其已
    交付被上訴人一十一萬元等語，為被上訴人所自認，自堪信為之真實。又上訴人
    主張系爭一十一萬元係因借貸關係而交付予被上訴人等語，則為被上訴人所否認
    ，並以此係上訴人要給付給被上訴人之父即訴外人乙○○之工程款等語置辯。經
    質之證人即慶帝公司負責人薛龍木亦僅證述：就伊瞭解乙○○有向上訴人借錢，
    但如何借伊不清楚，幫他們協調，不記得細節，地點有時候在工地或伊家等語，
    並不足以證明被上訴人有向上訴人借款一十一萬元之事實，且證人薛龍木結證幫
    他們協調乙節，亦核與上訴人陳稱係受脅迫才借錢給被上訴人等語不相符合。上
    訴人雖另提出錄音帶及譯文以佐其說，然依上訴人所提出之錄音帶及譯文觀之，
    僅有訴外人乙○○與上訴人間之對話，且對話內容亦未提及有關被上訴人是否有
    借款一十一萬元之事，自無從證明兩造間有何本件系爭借款關係存在。另上訴人
    雖聲請訊問證人水泥工，並謂水泥工可證明水泥師傅向乙○○追討工程款，乙○
    ○因付不出錢而向地下錢莊借錢等語，惟上訴人既未能提供證人姓名住址供本院
    傳喚，且待證事項為乙○○無法付水泥工款項而向地下錢莊借錢一節，核與本件
    上訴人所主張之借款關係無涉，故本院認無調查之必要。此外，上訴人復未能舉
    證以實其說，上訴人既未能舉證證明其與被上訴人有借貸意思表示互相一致，自
    難認上訴人主張為可採。綜上所述，上訴人本於消費借貸法律關係，請求被上訴
    人清償借款，於法不合，不應准許。從而原第一審判決駁回上訴人之訴，於法並
    無不合。上訴意旨指摘原判決不當，求予廢棄改判，為無理由，應予駁回其上訴
    。
三、本件待證事實已臻明確，上訴人其餘攻擊方法及舉證，於判決結果不生影響，毋
    庸一一論列，併此敘明。
據上論結：本件上訴為無理由，依民事訴訟法第四百三十六條之一第三項、第四百四
十九條第一項、第七十八條，判決如主文。
中      華      民      國    九十二    年      五      月    六        日
                          台灣彰化地方法院民事第一庭
~B審判長法官  羅培昌
~B法      官  蔡紹良
~B法      官  陳弘仁
右為正本係照原本作成。
不得上訴。
中      華      民      國    九十二    年      五      月    六        日
~B法院書記官  王振州


司法院資訊處製作；財團法人民間司法改革基金會備份。
